```{r}
library(dLagM)
library(dynlm)
library(MLmetrics)
library(lmtest)
library(car)
library(R.utils)
```

## Data yang digunakan adalah harga saham repsol pada 100 hari terakhir. Peubah bebas adalah harga pembukaan saham (V2) dan peubah terikat adalah harga penjualan tertinggi (V3).
```{r}
l2keep <- 100
nL <- countLines("/Users/sharedvis/Downloads/RepsolStockData20Years.csv")
data <- read.csv("/Users/sharedvis/Downloads/RepsolStockData20Years.csv", header=FALSE, skip=nL-l2keep)
```

## Dataset ini kemudian dibagi menjadi train dan test dengan proporsi 80:20.
```{r}
train<-data[1:80,]
test<-data[81:100,]
```

```{r}
train.ts<-ts(train)
test.ts<-ts(test)
data.ts<-ts(data)
```

## Model yang pertama dicoba adalah dengan metode koyck
```{r}
model.koyck <- koyckDlm(x = train$V2, y = train$V3)
summary(model.koyck)
AIC(model.koyck)
BIC(model.koyck)
```
## didapatkan nilai AIC dan BIC sebesar -94.04 dan -84.56

## selanjutnya akan diperiksa akurasi dari model koyck
```{r}
fore.koyck <- forecast(model = model.koyck, x=test$V2, h=20)
fore.koyck
mape.koyck <- MAPE(fore.koyck$forecasts, test$V3)
GoF(model.koyck)
```
## didapatkan nilai MAPE yang sangat kecil yaitu 0.008154

## sebagai pembanding maka akan dilakukan model lag
## pertama menggunakan DLMauto maka akan dicari nilai q paling optimal
```{r}
finiteDLMauto(formula = V3 ~ V2,
              data = data.frame(train), q.min = 1, q.max = 20,
              model.type = "dlm", error.type = "AIC", trace = FALSE)
```
## didapatkan nilai q yang paling optimal yaitu 1
## selanjutnya dibuat model lag menggunakan q = 1
```{r}
model.dlm2 <- dlm(x = train$V2,y = train$V3 , q = 1)
summary(model.dlm2)
AIC(model.dlm2)
BIC(model.dlm2)
```
## didapatkan nilai AIC dan BIC -94.65 dan -85.17
## nilai tersebut sedikit lebih baik daripada metode koyck
```{r}
fore.dlm2 <- forecast(model = model.dlm2, x=test$V2, h=20)
mape.dlm2<- MAPE(fore.dlm2$forecasts, test$V3)
#akurasi data training
GoF(model.dlm2)
```
## menggunakan metode lag didapatkan nilai MAPE yang sedikit lebih kecil dari koyck yaitu 0.008153
## maka dapat disimpulkan metode lag sedikit lebih baik daripada metode koyck walaupun metode koyck sebenarnya sudah cukup baik
