# Memuat package
```{r}
library("forecast")
library("graphics")
library("TTR")
library("TSA")
library(dplyr)
library(forecast)
library(lmtest) 
library(orcutt) 
library(HoRM) 
library(corrplot)
library(dLagM)
library(dynlm)
library(MLmetrics)
library(ggplot2)
library(tsibble)
library(tseries)
library(MASS)
library(aTSA)
library(readxl)
```

# Memuat Data
### Data yang telah dimuat kemudian akan ditambahkan dengan 138
```{r}
df <- read_excel("Total Penumpang Pelayaran dalam Negeri di Pelabuhan Utama.xlsx")
df$Index <- 1:nrow(df)
df
```
# Mengubah data menjadi format deret waktu
```{r}
df.ts <- ts(df$jumlah)
```

# Membagi data menjadi data latih (80%) dan data uji (20%) dan jadikan time series

```{r}
df.latih <- df[1:72,1]
df.uji <- df[73:109,1]
df.latih.ts <- ts(df.latih)
df.uji.ts <- ts(df.uji)
```
# Membuat plot time series
### Data Utuh
```{r}
ts.plot(df.ts, col="green",main="Plot semua data", type="o",xlab="Time",ylab="Data")
points(df.ts)
```
### Data Latih
```{r}
ts.plot(df.latih.ts, col="blue",main="Plot data latih", type="o",xlab="Time",ylab="Data")
points(df.latih.ts)
```
### Data uji
```{r}
ts.plot(df.uji.ts, col="red",main="Plot data uji", type="o",xlab="Time",ylab="Data")
points(df.uji.ts)
```

# Plot ACF
```{r}
acf(df.latih.ts)
```

# Uji dickey fuller
uji ini dilakukan untuk mengetahui kestasioneran dari data
```{r}
tseries::adf.test(df.latih.ts)
```
didapatkan nilai p-value yaitu 0.378 maka tak tolak Ho artinya data tidak stasioner dalam rataan
# Differencing
Melakukan differencing untuk menangani kestasioneran
```{r}
train.diff<-diff(df.latih.ts,differences = 1) 
plot.ts(train.diff, lty=1)
```
Dari grafik tersebut terlihat data stasioner. dilakukan uji dickey fuller untuk memastikan
# Uji dickey fuller data hasil differencing
```{r}
tseries::adf.test(train.diff)
```
didapatkan p value 0.01 maka tolak Ho artinya data stasioner
# Plot ACF data differencing
```{r}
acf(train.diff)
```
#Plot PACF data differencing
```{r}
pacf(train.diff)
```
#Plot EACF
```{r}
eacf(train.diff)
```
Mengacu pada plot EACF maka dapat dibuat 2 model tentatif yaitu ARIMA(0,1,1), dan ARIMA(1,1,1)
#Pendugaan Parameter model tentatif
### ARIMA(0,1,1)
```{r}
model1.da=Arima(train.diff, order=c(0,1,1),method="ML")
summary(model1.da)
lmtest::coeftest(model1.da) 
```
### ARIMA(1,1,1)
```{r}
model2.da=Arima(train.diff, order=c(1,1,1),method="ML")
summary(model2.da)
lmtest::coeftest(model2.da) 
```


### Nilai AIC Terbaik didapatkan oleh model ARIMA(0,1,1)
#fORECASTING
```{r}
ramalan.da <- forecast::forecast(model1.da, h = 37) 
ramalan.da
data.ramalan.da <- ramalan.da$mean
plot(ramalan.da)
```
```{r}
pt_1 <- df.latih.ts #nilai akhir data latih
hasil.forc.Diff <- data.ramalan.da
hasil <- diffinv(hasil.forc.Diff, differences = 1) + pt_1
#has.1 sama hasilnta dengan: cumsum(c(pt_1,hasil.forc.Diff))
ts.plot(df.latih.ts,hasil)
```
```{r}
perbandingan.da<-matrix(data=c(head(df.uji.ts, n=37), hasil[-1]),
                     nrow = 37, ncol = 2)
colnames(perbandingan.da)<-c("Aktual","Hasil Forecast")
perbandingan.da
accuracy(ts(hasil[-1]), head(df.uji.ts, n=37))
```


